臺灣嘉義地方法院民事裁定
111年度消債職聲免字第12號
債  務  人  吳靖寶  
代  理  人  林淑婷律師
債  權  人  合作金庫商業銀行股份有限公司

法定代理人  雷仲達  
債  權  人  台北富邦商業銀行股份有限公司

法定代理人  陳聖德  


債  權  人  國泰世華商業銀行股份有限公司

法定代理人  郭明鑑  


債  權  人  兆豐國際商業銀行股份有限公司

法定代理人  張兆順  
債  權  人  花旗(台灣)商業銀行股份有限公司


法定代理人  莫兆鴻  


債  權  人  滙豐(台灣)商業銀行股份有限公司

法定代理人  陳紹宗   


債  權  人  遠東國際商業銀行股份有限公司

法定代理人  侯金英  


債  權  人  元大商業銀行股份有限公司

法定代理人  翁健    
代  理  人  黃勝豐  
債  權  人  玉山商業銀行股份有限公司

法定代理人  黃男州  
代  理  人  林慧琪  
債  權  人  台新國際商業銀行股份有限公司

法定代理人  吳東亮  


債  權  人  安泰商業銀行股份有限公司


法定代理人  丁予康  
債  權  人  中國信託商業銀行股份有限公司

法定代理人  利明献  


債  權  人  鼎威企業管理顧問有限公司

法定代理人  趙守文   
債  權  人  萬榮行銷股份有限公司

法定代理人  呂豫文  


債  權  人  滙誠第一資產管理股份有限公司

法定代理人  莊仲沼  


債  權  人  新光行銷股份有限公司

法定代理人  陳建成  
債  權  人  良京實業股份有限公司

法定代理人  平川秀一郎



債  權  人  新加坡商艾星國際有限公司台灣分公司

法定代理人  曾慧雯  


債  權  人  亞太電信股份有限公司

法定代理人  陳鵬    
上列債務人間因消費者債務清理事件免責事件，本院裁定如下：
    主  文
債務人吳靖寶應予免責。
    理  由
壹、按法院為終止或終結清算程序之裁定確定後，除別有規定外
    ，應以裁定免除債務人之債務，消費者債務清理條例（下稱
    消債條例）第132條定有明文。次按法院裁定開始清算程序
    後，債務人有薪資、執行業務所得或其他固定收入，扣除自
    己及依法應受其扶養者所必要生活費用之數額後仍有餘額，
    而普通債權人之分配總額低於債務人聲請清算前二年間，可
    處分所得扣除自己及依法應受其扶養者所必要生活費用之數
    額者，法院應為不免責之裁定。但債務人證明經普通債權人
    全體同意者，不在此限；債務人有下列各款情形之一者，法
    院應為不免責之裁定。但債務人證明經普通債權人全體同意
    者，不在此限：一、於七年內曾依破產法或本條例規定受免
    責。二、故意隱匿、毀損應屬清算財團之財產，或為其他不
    利於債權人之處分，致債權人受有損害。三、捏造債務或承
    認不真實之債務。四、聲請清算前二年內，因消費奢侈商品
    或服務、賭博或其他投機行為，所負債務之總額逾聲請清算
    時無擔保及無優先權債務之半數，而生開始清算之原因。五
    、於清算聲請前一年內，已有清算之原因，而隱瞞其事實，
    使他人與之為交易致生損害。六、明知已有清算原因之事實
    ，非基於本人之義務，而以特別利於債權人中之一人或數人
    為目的，提供擔保或消滅債務。七、隱匿、毀棄、偽造或變
    造帳簿或其他會計文件之全部或一部，致其財產之狀況不真
    確。八、故意於財產及收入狀況說明書為不實之記載，或有
    其他故意違反本條例所定義務之行為，致債權人受有損害，
    或重大延滯程序。消債條例第133條、第134條亦分別著有規
    定。故除有消債條例第133條、第134條所定不予免責之情形
    外，於法院為終止或終結清算程序之裁定確定後，原則上即
    應裁定免責。查：
一、債務人前向本院聲請清算，經本院以110年度消債清字第25
    號（下稱清算案）民事裁定自民國111年2月9日上午10時起
    開始清算程序。嗣經本院司法事務官以111年度司執消債清
    字第2號（下稱清算執行案）進行清算程序。因債務人名下
    僅有少數存款及國泰人壽之保單價值準備金（解約金）等財
    產，本院司法事務官考量其資產規模不大，債務人亦提出等
    值之現金以供清償債權人，處分複雜度不高，乃不召集債權
    人會議，於111年4月19日將本院編造之債務人資產表，函文
    通知各債權人，請其陳報是否同意債務人就資產表之資產提
    出等值之價金後，將該等資產返還之處分方法表示意見，各
    債權人均無反對意見，乃由債務人向本院繳交現金新台幣（
    下同）8,205元後，由本院司法事務官於111年5月10日做成
    分配表，並經送達當事人後無人聲明異議，債權人並提出匯
    款入帳聲請書，由本院會計室將應分配於各債權人之金額以
    撥匯方式給付，有上開通知及送達證書、匯款入帳聲請書、
    本院發還案款通知等附於清算執行卷可憑。嗣再經本院司法
    事務官於111年6月6日以111年度司執消債清字第2號民事裁
    定為清算程序終結確定等事實，業經本院調取前開各卷宗核
    閱無誤，自堪信為真實。
二、關於債務人有無消債條例第133條所定應為不免責之情形：
(一)債務人向本院聲請清算前5年，及自本院裁定111年2月9日開
    始清算程序後迄今均無業，擔任家管，無收入等事實，業據
    債務人自陳在卷，並有財產及收入狀況說明書、財政部南區
    國稅局嘉義市分局108、109年度綜合所得稅各類所得資料清
    單與清算案卷附之電子閘門財產所得調件明細表查詢表等在
    卷可證，堪認債務人於法院裁定開始清算後並無任何收入，
    此核與消債條例第133條所規定「法院裁定開始清算程序後
　　，債務人有薪資、執行業務所得或其他固定收入，扣除自己
    及依法應受其扶養者所必要生活費用之數額後仍有餘額」之
    要件不符。從而，債務人並無消債條例第133條之不免責事
    由。
(二)債務人名下財產僅有台新國際商業銀行嘉義分行存款45元、
    嘉義民權路郵局存款8元、臺灣新光商業銀行嘉義分行存款1
    01元、永豐商業銀行南台中分行存款93元、三信商業銀行國
    光分行存款2元與國泰人壽保險股份有限公司新鍾情終身壽
    險之解約金7,956元（嗣經國泰人壽保險股份有限公司於111
    年5月24日陳報為7,994元），此外，別無股票或投資等其他
    財產，業據債務人自陳在卷，並據債務人提出台新銀行、玉
    山銀行、中華郵政等八家金融機構存摺、中華民國人壽保險
    商業同業公會保險業通報作業資訊系統資料查詢結果表（詳
    清算執行卷債務人111年2月22日陳報狀）為證，並有國泰人
    壽保險股份有限公司111年5月24日函等附於清算執行卷可憑
    。此外，債務人別無其他財產。
(三)綜上，債務人於清算前5年均無收入，自本院裁定開始清算
    後亦無業、無收入。而債務人已提出資產表編號1、5至9之
    存款與保單價值準備金等值之現金合計共8,205元於本院供
    債權人分配，則普通債權人分配總額並未低於債務人聲請清
    算前2年間，可處分所得扣除自己及依法應受其扶養者所必
    要生活費用之數額，亦無消債條例第133條所定應為不免責
    之事由。
三、關於債務人有無消債條例第134條所定應為不免責之事由：
（一）債務人已提出債權人清冊及財團法人金融聯合徵信中心債
      務清理條例前置協商專用債權人清冊等陳報積欠台新商業
      銀行股份有限公司等債權人債務（見清算卷），復經債權
      人陳報債權在卷（見清算卷及消債執行卷），另參酌本院
      司法事務官所編造之債權表（見消債執行卷），並無債務
      人捏造債務或承認不真實之債務，且經本院司法事務官將
      債權表送達各債權人表示意見，均無任何債權人表示異議
      ，有本院民事執行處111年3月23日函文及送達證書附於清
      算執行卷可稽。
（二）依本院司法事務官所編造之債權表與其餘卷證，債務人積
      欠各債權人之債務，亦非聲請清算前2年內因消費奢侈商
      品或服務、賭博或其他投機行為致財產顯然減少或負擔過
      重之債務，而生開始清算之原因。此外，本院亦查無債務
      人有何構成消債條例第134條其他各款所規定之應不免責
      事由，是本院認債務人並無消債條例第134條各款所定不
      免責事由之存在。
貳、綜上所述，債務人經法院為開始清算，嗣經法院裁定終止清
    算程序確定，復經本院通知債務人及債權人就債務人是否應
    予免責到場陳述意見或以書面表示意見後，經調查結果，債
    務人核無消債條例第133條或第134條各款所定應不予免責之
    情事，則依前開說明，爰裁定本件債務人應予免責。
中　　華　　民　　國　　111 　年　　7 　　月　　29　　日
                  民事第二庭  法　官　陳卿和
上正本係照原本作成。
對本裁定抗告，應於裁定送達後10日內向本院提出抗告狀（應附
繕本），並繳納抗告費新臺幣1,000元。
中　　華　　民　　國　　111 　年　　7 　　月　　29　　日
                              書記官　黃亭嘉